【裁判字號】    90,易,1069
【裁判日期】    901003
【裁判案由】    傷害
【裁判全文】
臺灣板橋地方法院刑事判決                          九十年度易字第一六九號
    公  訴  人  臺灣板橋地方法院檢察署檢察官
    被      告  甲○○
    被      告  乙○○
右列被告因傷害案件，經檢察官提起公訴（九十年度偵字第一○八八號），本院判決
如左：
    主  文
甲○○、乙○○傷害人之身體，均處拘役伍拾日，如易科罰金，均以參佰元折算壹日
。
    事  實
一、甲○○與乙○○係分別居住於臺北縣土城市○○○路一三七之一號九樓及十一樓
    之同棟大樓鄰居，於民國八十九年十二月六日十時許，甲○○因不滿居於樓上之
    乙○○家人在屋內玩耍跑跳製造噪音，影響居家安寧，乃上樓與乙○○理論而生
    口角爭執，甲○○與乙○○竟各萌生傷害之犯意，相互徒手攻擊，乙○○並以口
    咬甲○○左手，乙○○因而受腹部挫傷、頸部瘀傷及左手背瘀傷，甲○○則受左
    、右頸部抓傷、左手背處咬傷、瘀腫、左、右手背、腕抓傷等傷害。
二、案經被害人甲○○與乙○○分別訴由臺北縣警察局土城分局報告臺灣板橋地方法
    院檢察署檢察官偵查起訴。
    理  由
一、訊之被告甲○○、乙○○固坦認於右揭時地發生爭執之情事，惟均矢口否認有何
    傷害犯行，被告甲○○辯稱當時二人談的不愉快，被告乙○○突然出手抓伊脖子
    及手臂，伊為自衛乃抓住其雙手，並未出手毆打云云；被告乙○○則以當時被告
    甲○○揪住伊脖子，並抓著撞牆，又以右手打腹部打伊二次，伊始出手抓被告甲
    ○○，並未毆打，且伊裝設假牙，不可能咬被告甲○○等語置辯。經查：
  (一)被告甲○○與乙○○係位於臺北縣土城市○○○路一三七之一號同棟大樓鄰居，
    於八十九年十二月六日十時許，被告甲○○因不滿居於樓上之被告乙○○家人在
    屋內玩耍跑跳製造噪音，影響居家安寧，乃上樓與被告乙○○理論而生口角爭執
    ，被告甲○○與乙○○遂發生肢體衝突，乙○○因而受腹部挫傷、頸部瘀傷及左
    手背瘀傷，甲○○則受左、右頸部抓傷、左手背處咬傷、瘀腫、左、右手背、腕
    抓傷等傷害之事實，為被告二人均自承一致在卷，復有各自提出之元復醫院診斷
    證明書及臺北市立仁愛醫院驗傷診斷書各乙份可資佐證。
   (二)被告二人雖均否認犯行，並以前開情詞置辯，惟：
      1.被告甲○○上開傷害犯行，業據被告乙○○指述被告甲○○揪住其脖子，並
        抓著撞牆，又打伊腹部二次等語綦詳（參偵查卷第七頁、第十六頁背面、本
        院九十年五月十四日訊問筆錄），被告甲○○亦自陳確有出手抓被告乙○○
        之情事（參本院九十年五月十四日訊問筆錄）。而被告乙○○前開犯行，亦
        經被告甲○○指述被告乙○○當時突然抓住伊脖子及手臂，並以口咬伊手等
        語明確在卷（參偵查卷第三頁、第十六頁背面及本院九十年五月十四日訊問
        筆錄），被告乙○○亦陳稱確有出手抓被告甲○○等語（參本院九十年七月
        十三日訊問筆錄）。另證人即到場處理之警員丙○○亦到庭證稱當時確有看
        見被告乙○○手部受傷，被告甲○○有抓傷之情形等語（參本院審判筆錄）
        ，再參酌被告二人所提出之診斷證明書所載受傷之情形，與其等指述對方傷
        害之部位均為相符，堪信被告二人所受傷害應係對方所為。至於被告乙○○
        雖在本院審理中補稱被告甲○○當時尚有毆打伊胸部，致伊受有胸部挫傷之
        傷害云云，然被告乙○○就此部分於警訊及偵查中從未提及，於本院審理中
        突為此項傷害事實之指述，是否屬實已難認毫無可疑，而其雖尚提出板橋中
        興醫院普通診斷證明書載有「胸部挫傷後遺症」資為佐證，然該診斷證明書
        載明診斷日期為九十年一月十九日，距案發已近一個半月，自難遽認其上所
        載傷害係被告甲○○於案發時所造成。而被告乙○○之牙齒縱非真牙，然裝
        設假牙之目的本即在咬囓食物，衡情應無不能咬人身體之情形，而被告甲○
        ○遭咬傷之部位現痕跡現已甚淺，此經被告甲○○於本院審理中陳明在卷，
        似亦難為齒痕之比對，自無調查之必要。
      2.被告二人雖均辯稱出手抓對方係為自衛云云，然按刑法第二十三條所定正當
        防衛之阻卻違法事由，乃行為人對現時不法之侵害出於防衛自己或他人權利
        之行為，亦即需具備現時不法侵害之正當防衛情狀，及主觀上出於防衛權利
        之正當防衛意思之要件。本件案發當時僅有被告二人及被告乙○○二歲之幼
        子陳聖崴在場，此為雙方均供陳一致在卷，是以被告二人當時之衝突情形僅
        有其等自己知悉，別無其他證人可資證明，然被告二人就當時衝突發生之過
        程所述亦非一致，從而被告二人所發生本件之肢體衝突究竟是否存在其中一
        人先行動手毆打，另一人始出於自衛而出手之情形，換言之，被告二人出手
        傷害對方時是否具備正當防衛情狀及正當防衛意思，實難徒由其等之供述遽
        為認定，而由被告二人所受傷勢及卷存全部資料，亦無從認定，是被告二人
        所為正當防衛之辯解，均無證據可資佐憑，尚難遽信屬實。而被告二人所受
        傷害確係對方所為，已如前述，自堪認二人均係因先前之言語衝突而基於傷
        害之意思毆打對方，是以本件事證明確，被告二人傷害犯行均堪予認定。
二、核被告二人所為，均係犯刑法第二百七十七條第一項之傷害罪。爰審酌被告二人
    均無前科，有臺灣高等法院檢察署刑案紀錄簡覆表附卷足稽，素行非劣，及其等
    犯罪動機、行為方式、造成之傷害及犯罪後之態度等一切情狀，分別量處如主文
    所示之刑，以示儆懲。又被告二人所犯上開之罪為最重本刑三年以下之罪，依其
    行為時刑法第四十一條原規定：「犯最重本刑為三年以下有期徒刑以下之刑之罪
    ，而受六月以下有期徒刑或拘役之宣告，因身體、教育、職業或家庭之關係，執
    行顯有困難者，得以一元以上三元以下折算一日（業據罰金罰鍰提高標準條例第
    二條前段規定，就其原定數額提高為一百倍折算一日），易科罰金。」，原即得
    易科罰金，而被告行為後，刑法第四十一條之規定業經於九十年一月四日修正，
    並經總統於九十年一月十日公布，依法於九十年一月十二日生效，而修正後之刑
    法第四十一條第一項之規定：「犯最重本刑為五年以下有期徒刑以下之刑之罪，
    而受六個月以下有期徒刑之宣告，因身體、教育、職業、家庭之關係或其他正當
    事由，執行顯有困難者，得以一元以上三元以下折算一日（提高數額同上），易
    科罰金，但確因不執行所宣告之刑，難收矯正之效，或難以維持法秩序者，不在
    此限」，比較修正前後之內容，新法對於被告並無較為不利之處，依刑法第二條
    第一項本文之規定，應均適用修正後刑法第四十一條第一項之規定諭知易科罰金
    之標準。
三、末查被告乙○○固尚指述被告甲○○於案發時以腳踹開伊住處鐵門，未經同意即
    強行侵入伊住處，且同時尚有推打伊幼子陳聖崴，致陳聖崴受有頭部外傷及疑輕
    微腦震盪等傷害云云。惟查被告於偵查中即陳述當時係其開門讓被告甲○○進入
    等語明確（參偵查卷第十六頁背面），是其在本院所稱被告甲○○係自行踹開大
    門侵入住居，顯非屬實。又被告乙○○雖提出財團法人恩主公醫院乙種診斷證明
    書證明其子陳聖崴遭被告甲○○毆打，然經本院依職權向該院函詢結果，陳聖崴
    實係於八十九年十二月二十八日就診，家屬主訴該幼童於就診前曾因車禍跌落地
    面，頭部有多處瘀血，因出現多次嘔吐現象，遂請求進一步檢查，此有該院九十
    年六月十五日九十恩醫事字第○○八八九號函及所附病歷影本與病歷摘要影本各
    乙份附卷足稽，足證被告乙○○提出陳聖崴上開診斷證明書所載之傷害並非遭人
    毆打所致，而被告乙○○在本院尚未提示該院上開覆函調查前，仍稱其子陳聖崴
    以前未曾發生車禍云云（參本院九十年七月十三日訊問筆錄），顯與上開覆函內
    容不符，尤見被告乙○○所為指述有誇大不實之情形，自不足採信。此外，復無
    其他積極事證足認被告甲○○有此等犯行，其罪嫌尚有不足，然此部分未經公訴
    人提起公訴，且如成立犯罪，與其前開經論科之傷害部分有一行為觸犯數罪名之
    想像競合犯及牽連犯之裁判上一罪關係，爰不另為無罪之諭知，僅附此敘明。
據上論斷，應依刑事訴訟法第二百九十九條第一項前段、刑法第二條第一項本文、第
二百七十七條第一項、第四十一條第一項、罰金罰鍰提高標準條例第一條前段、第二
條，判決如主文。
中      華      民      國      九十      年      十      月      三    日
                                  臺灣板橋地方法院刑事第二庭
                                          法  官  楊  博  欽
右正本證明與原本無異。
如不服本判決，應於判決送達後十日內，向本院提出上訴狀。
                                          書記官  潘  文  賢
中      華      民      國      九十      年      十      月      三    日
附錄本案論罪科刑法條全文：
中華民國刑法第二百七十七條
  傷害人之身體或健康者，處三年以下有期徒刑、拘役或一千元以下罰金。
  犯前項之罪因而致人於死者，處無期徒刑或七年以上有期徒刑；致重傷者，處三年
  以上十年以下有期徒刑。


司法院資訊處製作；財團法人民間司法改革基金會備份。
